臺灣雲林地方法院刑事判決　　　　　　　　　　　　　九十二年度易字第五一八號
　　公　訴　人　臺灣雲林地方法院檢察署檢察官
　　被　　　告　丙○○
右列被告因竊盜等案件，經檢察官提起公訴（九十二年度偵字第五○二三號），本院
判決如左：
    主  文
丙○○攜帶兇器踰越牆垣竊盜未遂，處有期徒刑壹年。
扣案之螺絲起子壹支沒收。
    事  實
一、丙○○前於民國九十二年九月二日，因竊盜案件，經法院判處有期徒刑八月，緩
    刑三年確定。詎丙○○於緩刑期間，仍不知悔改，復意圖為自己不法之所有，於
    九十二年十一月二十九日上午十時三十分許，持客觀上對人之生命、身體具有危
    險性而可供兇器使用之螺絲起子及扳手各一支，未經許可，由防火巷翻越約二米
    高之圍牆，侵入位於雲林縣斗六市鎮○里○○街二號（起訴書誤寫為順安街二號
    ）之丁○○住處後院（侵入住居部分未經合法告訴），再翻越該處圍牆，侵入丁○○住處隔鄰之雲林縣斗六市○○路二號甲○○住處後院（侵入住居部分未經告
    訴），於著手竊取甲○○後院之鋁門紗窗，尚未得手之際，因丙○○翻越丁○○
    後院圍牆時，不慎踢倒花盆，引起狗吠，為丁○○發覺有異，經丁○○前往後院
    查看，發現圍牆有被翻越痕跡，再探頭查看隔鄰即看見丙○○持螺絲起子及扳手
    站在鄰居後院，經詢問後，丙○○乃企圖翻牆逃逸，丁○○遂大喊捉賊並報警處
    理，丙○○乃為鄰居所當場逮捕，並扣得螺絲起子及扳手各一支。
二、案經丁○○訴由雲林縣警察局斗六分局報請臺灣雲林地方法院檢察署檢察官偵查
    起訴。
    理  由
一、認定犯罪事實所憑之證據及理由：
  (一)被告丙○○於警訊、偵查及本院之供述，已坦承上開時、地持螺絲起子一支，未
    經許可，由防火巷之圍牆翻越，進入告訴人丁○○住處後院，再翻入隔鄰被害人
    甲○○住處後院，旋為告訴人發現而報警查獲等情。
  (二)證人丁○○於本院審理時之證述及其所繪製之現場圖一紙，證明其住處後院遭被
    告翻牆侵入及查獲被告之情形。
  (三)證人甲○○於本院審理時之證述，證明於查獲被告後，其住處後院鋁門紗窗，發
    現有被施以外力，以致變形之情形。
  (四)現場照片十二張，證明被告如何翻牆進入被害人丁○○及甲○○住處後院及現場
    之建築物情形。
  (五)螺絲起子及扳手各一支扣案可佐。
二、對於被告辯解，本院之判斷：
  (一)被告辯解要旨：
    當天我是去找房子承租，在路邊有看到第三間說要出租的廣告，我問隔壁的人，
    他說有貼的話應該是有要出租，就叫我去按電鈴，但沒有人回應，我就跑到房子
    後面的防火巷，我去後門敲門的時候，隔壁的人就喊捉賊，就被警察捉到了，而
    且我並沒有拿工具撬被害人的門窗。
  (二)不採之理由：
  1.證人丁○○於本院審理時已具結證稱：當天我是在房子外面工作，我聽到家裡面
    二隻小狗一直叫，我就進去查看，小狗對我的後門一直叫，我就到後院去看看，
    看到有人進來的跡象，有打翻的花盆、腳印，可能有人進來，我隔壁住的都是好
    朋友，我就爬了二公尺的圍牆，我就看到被告拿著螺絲起子，對著我隔壁朋友後
    院的門裡面，我問被告，你在幹什麼，他說他是修理第四台的，我就說你在這裡
    不要動，我要請警察過來，他就馬上急著爬牆跑了，我大聲喊抓賊，我是看到他
    拿著螺絲起子、活動扳手，螺絲起子很長，我就趕快進去打電話請警察過來，我
    追出去的時候，他已經跑到外面的馬路上了，我大聲喊的時候，隔壁的人跑出來
    ，我看到有人扯住被告；他是從馬路的圍牆爬過三家，我家就是第三家，我看到
    的時候被告已經在第四棟，剛好是兩棟後面相接，前面二棟，被告爬到第四棟，
    因為圍牆都有二米高；被告是先穿過我家圍牆再到隔壁家，被我發現，我看到被
    告時，他站在鄰居後門的前面，他拿二個東西，好像準備要開門等語，並繪有現
    場示意圖一紙（見本院卷第一二五至一二九頁、第一三一頁）。已證明被告翻越
    數個圍牆，經過證人丁○○住處後院之後，再翻入證人丁○○住家隔鄰之後院，
    為證人丁○○所發現，當時則手持螺絲起子及扳手，並佯稱是修理第四台之人員
    ，經丁○○表示要叫警察過來，被告隨即欲爬牆逃跑，而被路人逮獲等情。
  2.證人甲○○於本院審理時亦具結證述：九十二年十一月二十九日當天鄰居打電話
    給我，說我家裡遭小偷，我回家之後打開後門，發覺我們家後門的鋁門窗，那是
    一個不銹鋼的門，還有一個鋁製的紗窗，我發覺紗窗有被撬開，有變形，上半部
    有變形，不銹鋼的門框有發覺鋁門窗的上半部有歪掉，後來矯正過來，現在還是
    有一點不平整，而防火巷只有我們家的人進出，因為三面都是圍牆，一面是我們
    家，應該沒有其他人可以進去，如果不走後門，要進到我家防火巷，至少要翻兩
    道到三道牆；紗門為何會變形，我不知道是怎麼弄的，有無使用工具，我不清楚
    ，紗門中間有很簡單的鎖，如果要開的話，一定要開那個鎖，而在被張先生通知
    說家裡遭竊之前，鋁門窗並沒有被破壞等語（見本院卷第一四○至一四四頁）。
    亦證稱證人王啟明住處後院之防火巷，一般人無法進入，在被告進入該防火巷那
    天之後，其後門之紗窗即有變形、遭人撬過之痕跡情形。
  3.被告於本院審理時雖辯稱：當時是要進去該處詢問有無出租房子一事云云。然被
    告於偵查中卻辯稱：當時有一個人跟我講說第四間房子要賣，我有跟他說要買房
    子云云（見本院卷第九四頁），其前後辯解並不相符，已顯有可疑。且承租他人
    房子，多以電話聯絡後，再前往查看，若屋主不在，只有另找他日再行拜訪，豈
    有攜帶螺絲起子，翻越二、三道約二公尺高之防火巷圍牆，逕行侵入屋主之後院
    查看，此行為顯係宵小竊賊之所為，是被告所辯顯不可採。
  4.被告於警訊中曾自白：當時就是想進去看看有沒有價值的東西可以拿，拿螺絲起
    子是要轉，他叫我可以從後面撬開門啊！啊我就有撬開啊！等語；其於偵查中亦
    曾自白：「（問：你帶螺絲起子幹什麼？你說要準備撬開門的，是不是你講的？
    ）沒有，我說撬開鋁窗而已。」、「（問：是不是你講的？）是我講的，我想撬
    開鋁窗，他那鋁窗比較值錢．．．」、「（問：你實在話？所以你是進去偷東西
    對不對？）嗯。．．．」．．．「（問：那幹嘛還要偷呢？）我想說鋁比較好賺
    ，我現在不敢了啦．．．」、「（問：偷拿什麼？）鋁門，鋁門窗，鋁門，現在
    價格比較高。」、「（問：你要偷那一間的鋁是不是？）他那個要掉要掉的，我
    想說撬看看這樣而已。我又沒撬到。」等語，此於本院審理時均當庭勘驗其警訊
    及偵查錄音帶之內容屬實（見本院卷第一○八頁、第九五至九六頁），而被告上
    開自白，並非遭強暴、脅迫或其他不正方法取得，已據被告陳明在卷，且與證人
    丁○○及甲○○證述之事實相符，有證據能力且較為可信。
  5.按侵入竊盜究以何時為著手之起算時點，依一般社會觀念，咸認行為人以竊盜為
    目的，而侵入他人住宅，搜尋財物時，即應認與竊盜之著手行為相當，是竊盜行
    為之著手，係以已否開始財物之搜尋為要件（參見最高法院八十四年度台上字第
    四三四一號、八十五年度台非字第一一六號判決要旨）。本件被告於偵查中已曾
    自白其侵入被害人之住處是要撬開鋁門窗，前已敘及，而被害人甲○○於本院亦
    證稱其房屋後院之鋁門紗窗於事發後，發現有變形、歪掉情形，足見被告已鎖定
    所欲竊取之財物，甚至已施外力於該鋁門紗窗，顯已著手於竊取該鋁門紗窗之行
    為，只因適為被害人丁○○所發現，致未能竊取財物得手。是被告之行為，已達
    著手之行為階段，應可予認定。
  6.至於扣案之扳手一支，被告先於警訊中供稱是在現場撿到的（見本院卷第一○八
    頁背面）。其後於偵查中則供稱：扳手是在瓦斯桶上面撿到的，我以為是我的，
    人家喊抓賊時我嚇到，爬起來時剛好要踏那瓦斯桶，剛好看到，我以為是我的，
    就順便撿起來云云（見本院卷第九五頁背面、第九六頁）。於本院審理時則供稱
    ：扳手是我跳出來的時候在水溝那邊撿到的云云（見本院卷第一四五頁）。被告
    就該扳手之來源先後供述並不一致，難認被告所辯可予採信。復參以證人甲○○
    到庭證述該扳手並非其家裡所有。是該扣案扳手應係由被告所攜帶前往，並非現
    場所拿取，亦可予認定。
三、論罪科刑之理由：
  (一)查本件扣案之螺絲起子為一字型螺絲起子，總長約二十六公分，尖端扁平銳利，
    質地尖硬；另扣案之扳手亦為金屬材質，長約二十三公分，寬約六．五公分，已
    經本院勘驗明確並記明筆錄，此等扣案物品極易用以傷人，客觀上均足以對人之
    身體、生命產生危險，自可供作兇器使用無誤。而攜帶兇器竊盜，祇須行竊時攜
    帶具有危險性之兇器為已足，並不以攜帶之初有行兇之意圖為必要，亦不以將該
    兇器自他地攜往行竊地為必要，最高法院六十二年臺上字第二四八九號判例及臺
    灣高等法院暨所屬法院七十四年度法律座談會法律問題研討可資參照。
  (二)被告所為，係犯刑法第三百二十一條第二項、第一項第三款、第二款之攜帶兇器
    踰越牆垣竊盜未遂罪。
  (三)被告雖已著手於竊盜行為之實施，但尚未發生竊得財物之結果，其犯罪尚屬未遂
    ，爰依刑法第二十六條前段之規定，按既遂犯之刑度減輕其刑。
  (四)審酌被告曾有竊盜、施用毒品之前科素行，且前次竊盜犯行，經法院判處有期徒
    刑八月，緩刑三年確定，有臺灣高等法院被告全國前案紀錄表在卷可憑，於緩刑
    期間，不知努力以正當途徑賺取錢財，竟貪圖不勞而獲，再次於日間攜帶螺絲起
    子及扳手，於翻越圍牆後，進入他人住處後院，竊取他人財物，危害社會治安，
    雖被告僅國小畢業，教育程度不高，且尚未竊取財物得手，然其犯後自警訊至偵
    查過程，均圖飾詞卸責，於本院審理時亦矢口否認犯行，毫無悔意等一切情狀，
    量處如主文所示之刑。
  (五)至於公訴檢察官稱被告有犯罪之習慣，應依相關規定，命被告強制工作云云，然
    被告前僅於九十一年間有一次竊盜犯行，經法院判處緩刑確定，已如前述，別無
    其他竊盜或贓物之相關財產犯罪，尚難認被告有犯罪之常習，且被告並非因遊蕩
    或懶惰成習而犯罪，其行為核與宣告強制工作之要件不符，故公訴檢察官此部分
    請求於法不合，不應准許，應予敘明。
  (六)扣案之螺絲起子一支為被告攜帶行竊之工具，且為被告所有，已據被告陳明在卷
    ，應依刑法第三十八條第一項第二款規定沒收之；至於扣案之扳手一支，被告否
    認為其所有，亦無證據證明為被告所有，又非違禁物，核與沒收要件不符，爰不
    另為沒收之諭知，併予敘明。
四、對於不另為無罪諭知部分之判斷：
  (一)公訴意旨另稱：被告於九十二年十一月二十九日上午十時三十分許，未經丁○○
    之許可而侵入丁○○位於雲林縣斗六市鎮○里○○街二號居所之圍牆內，因認被
    告另涉犯刑法第三百零六條第一項之無故侵入住居罪嫌云云。
  (二)按告訴乃論之罪，未經告訴者，應諭知不受理之判決，刑事訴訟法第三百零三條
    第三款定有明文。又刑法第三百零六條之無故侵入住居罪須告訴乃論，同法第三
    百零八條第一項亦定有明文。而刑事案件之告訴，乃依法有告訴權之人，向檢察
    官或司法警察機關申告犯罪事實，並含有希望訴追意思之訴訟行為，亦即「告訴
    」包含申告犯罪事實及表示訴追二要件《參見司法院七十四年十月五日（七四）
    廳刑一字第八三五號函》。
  (三)本件告訴人丁○○於警訊中固陳述被告有侵入其住家後院之行為，惟其於警訊中
    僅表明要告被告竊盜罪，嗣於本院審理時亦到庭證稱：當時警察問我的時候，我
    只想說對於被告竊盜部分提出告訴，那時候並沒有想到他侵入我家住宅的部分等
    語（見本院卷第一二七頁背面、第一二八頁）。是本件告訴人丁○○於警訊時，
    並未對於被告之無故侵入住居部分事實表示訴追意思，於檢察官偵查中亦未到庭
    表示此部分之追訴意思，則告訴人丁○○對於被告無故侵入其住居部分犯行，並
    未向偵查機關表示訴追之意思，可予認定。故本件有關被告無故侵入告訴人丁○○住宅部分，難認已提出合法告訴，本院自不應予以審究此部分事實。
  (四)綜上，此部分公訴人所起訴之事實，依據上開法律規定，本應為被告不受理之諭
    知，但檢察官所起訴之此部分無故侵入住居行為，與上述本院認為有罪之加重竊
    盜犯行間，具有牽連犯之裁判上一罪關係，則根據審判不可分原則，此部分不另
    為不受理之諭知，併予敘明。
五、適用之法條：
  (一)刑事訴訟法第二百九十九條第一項前段。
  (二)刑法第三百二十一條第一項第二款、第三款、第二項、第二十六條前段、第三十
    八條第一項第二款。
本案經檢察官乙○○到庭執行職務。
中      華      民      國      九十三      年    十一    月    十九    日
                                    臺灣雲林地方法院刑事第三庭
                                        審判長法  官  劉  國  賓
                                              法  官  蘇  錦  秀
                                              法  官  廖  國  勝
右正本證明與原本無異。
如不服本判決，應於判決送達後十日內，向本院提出上訴狀。（須附繕本）
                                              書記官  林  汎  柏
中      華      民      國      九十三      年    十一    月    十九    日
【附錄本案論罪科刑法條全文】
法第三百二十一條：
犯竊盜罪而有左列情形之一者，處六月以上五年以下有期徒刑：
一  於夜間侵入住宅或有人居住之建築物、船艦，或隱匿其內而犯之者。
二  毀越門扇、牆垣或其他安全設備而犯之者。
三  攜帶兇器而犯之者。
四  結夥三人以上而犯之者。
五  乘火災、水災或其他災害之際而犯之者。
六  在車站或埠頭而犯之者。
前項之未遂罰之。
